臺灣臺中地方法院刑事判決　　　　　　　　　　　　　九十一年度易字第二六九號
　　公　訴　人　臺灣臺中地方法院檢察署檢察官
　　被　　　告　丙○○
右列被告因妨害自由等案件，經檢察官提起公訴（九十年度偵字第五三三七號），本
院判決如左：
    主  文
丙○○共同以強暴、脅迫妨害人行使權利，處有期徒刑貳月，如易科罰金，以佰元
折算壹日。
    事  實
一、緣丙○○之妻戊○○於民國八十三年十二月二十九日向本院標得原屬乙○○○所
    有，坐落臺中縣太平市○○段第一一一號土地及地上建物（門牌號碼為臺中縣太
    平市○○路五九巷十五弄二四號），丙○○與其妻戊○○及其子丁○○明知拍賣
    公告載明「該建物有第三人佔有中，拍定後不點交」，為迫使乙○○○一家人搬
    遷，竟與戊○○、丁○○（二人所涉妨害自由犯行，由本院以八十四年度易字第
    二一○六號判決判處有期徒刑四月，業經臺灣高等法院臺中高分院以八十四年度
    上易字第二○四一號判決駁回上訴確定）共同基於妨害人行使權利之犯意聯絡，
    於八十四年二月二十一日九時三十分許，戊○○先委請不知情之不詳砂石車司機
    載運砂土，再由丙○○夫妻及丁○○將砂土傾倒於前開建物前，以此強暴、脅迫
    方式妨害乙○○○一家居住及正常出入之權利。
二、案經乙○○○之子甲○○訴由臺灣臺中地方法院檢察署檢察官偵查起訴。
    理  由
一、訊據被告丙○○固坦承有於右揭時間前往被害人乙○○○之住處，惟矢口否認有
    何妨害自由犯行，辯稱：伊有去，但去時砂石已倒好，且房屋是伊太太標的，並
    由丁○○在處理，跟伊沒關係云云。經查，右揭事實業據告訴人甲○○於偵查中
    及本院審理時指訴綦詳，且於本院調查時指稱：被告當時還載手套，並幫忙將砂
    石往我家門口集中等語（參見本院刑事卷宗九十一年五月二十日調查筆錄第四頁
    ），核與告訴人庭呈八十四年二月二十一日當日照片顯示之情景相符，並有上開
    照片九幀在卷可稽，再參以被告之妻戊○○標得該建物，被告與戊○○基於夫妻
    關係，咸盼被害人搬離該屋，渠等立場一致復一同前往等情，足見被告就前開犯
    行與戊○○、丁○○有犯意聯絡及行為分擔，應為共犯，是被告前揭置辯顯非可
    採，而證人戊○○於本院審理時證稱：伊先生不知情，因當初買這棟房子他就很
    反對，他都不理云云，亦顯係事後迴護被告之詞，不足採信。又被告與戊○○、
    丁○○於光天化日之下共同在被害人家門口傾倒砂石，欲以此方式迫使被害人搬
    遷，自對被害人一家造成心理壓力甚明，是被告與戊○○、丁○○共同傾倒砂石
    ，顯係強暴、脅迫之方式；復觀之上開卷附照片顯示，告訴人家門前不遠處即有
    被告與戊○○、丁○○共同傾倒之砂土二堆，益微被告所為顯已妨害被害人乙○○○一家居住及正常出入之權利甚明。此外，戊○○、丁○○所涉前開犯行，已
    由本院以八十四年度易字第二一○六號判決判處有期徒刑四月，並經臺灣高等法
    院臺中高分院以八十四年度上易字第二○四一號判決駁回上訴確定，並有前開二
    份判決書在卷可憑，綜上，本案事證明確，被告犯行洵堪認定，應依法論科。
二、核被告丙○○所為，係犯刑法第三百零四條第一項強制罪。被告利用不知情之不
    詳貨車司機實施犯罪，為間接正犯。被告與戊○○、丁○○就前開犯行，有犯意
    聯絡，行為分擔，均為共同正犯。被告以一傾倒砂土行為，侵害被害人乙○○○
    一家居住及正常出入之權利，係一行為而觸犯數罪名，為想像競合犯，應從一重
    論處強制罪。爰審酌被告與被害人就上開房屋點交與否發生糾紛，不思以正當法
    律途徑解決，竟以非法方式妨害他人行使權利，蔑視法治，暨其智識、素行、犯
    罪之目的、手段、所生之危害及犯後之態度等一切情狀，量處如主文所示之刑，
    並諭知易科罰金之折算標準，以示警懲。
三、末查，被告行為後，刑法第四十一條業已於九十年一月十日修正公布，同年月十
    二日生效，修正後刑法第四十一條第一項前段規定「犯最重本刑為五年以下有期
    徒刑以下之刑之罪，而受六個月以下有期徒刑或拘役之宣告，因身體、教育、職
    業、家庭之關係或其他正當理由，執行顯有困難者，得以一元以上三元以下折算
    一日，易科罰金。」，與修正前刑法第四十一條規定「犯最重本刑為三年以下有
    期徒刑以下之刑之罪，受六個月以下有期徒刑或拘役之宣告，因身體、教育、職
    業、家庭之關係，執行顯有困難者，得以一元以上三元以下折算一日，易科罰金
    。」不同，而本件被告所犯係最重本刑為三年以下有期徒刑之罪，依修正前之刑
    法第四十一條本即得易科罰金，惟刑法第四十一條既經修正，被告犯罪時間係八
    十四年二月二十一日，雖在修正前，本件仍應援引修正後之刑法第四十一條第一
    項前段，併予敘明。
四、公訴意旨略以：被告為迫使被害人乙○○○一家人搬遷，竟與其子丁○○共同於
    八十四年二月十九日，夥同三名年籍不詳成年男子前往前開建物，將屋內門窗全
    數拆卸運走，並在屋內潑灑垃圾、污物；翌日二十時十分許，丙○○、丁○○父
    子與另一年籍不詳成年再度進入前開建物內潑灑垃圾及污物，丁○○並對在屋內
    之乙○○○之子甲○○嚇稱：「要馬上搬走，否則對其不利」等語，致甲○○心
    生畏懼，因認被告此部分尚涉有共同強制罪嫌等語。訊據被告於本院調查時固不
    否認八十四年二月十九日有載戊○○前往上開處所（參見本院刑事卷宗九十一年
    一月二十八日詰查筆錄第二頁、九十一年二月二十七日調查筆錄第二頁、九十一
    年五月二十日調查筆錄第三頁），惟堅詞否認有何共同強制罪之犯行，辯稱：當
    天伊沒有潑灑垃圾，也沒有拆門窗，而八十四年二月二十日那天伊沒去等語。被
    告又於本院審理時改稱：八十四年二月十九日及同年月二十日二天，伊都沒去云
    云（參見本院刑事卷宗九十一年六月四日審判筆錄第六頁），惟告訴人於本院審
    理時指稱：八十四年二月十九日那次被告有去，而且是被告帶隊；同年月二十日
    那次伊沒看到被告等語（參見本院刑事卷宗九十一年六月四日審判筆錄第三、四
    頁），核與被告於本院調查時之供述相符，被告事後翻異前詞，顯非可採，是被
    告於八十四年二月十九日確有載戊○○前往上開處所之情事，要屬無誤，至被告
    於同年月二十日是否有前往上開處所，尚乏積極證據以資認定。雖被告於八十四
    年二月十九日確有載戊○○前往上開處所，且戊○○於偵查中供稱：被告知道伊
    與丁○○去倒垃圾、污物等語，丁○○亦於偵查中供稱：被告載伊與媽媽去，被
    告知道伊與母親在做什麼等語，然依上開供述，僅是被告「知道」戊○○及丁○○要去倒垃圾、污物，實難據此而認被告有認識公訴人所述前揭之犯罪事實，並
    有意與他人共同分擔實施，促其實現之犯意聯絡，是被告得否與戊○○、丁○○
    論以共犯，尚須檢視被告在被害人上開處所之行為，資以認定。惟公訴人認八十
    四年二月十九日被告至被害人上開住處潑灑垃圾、污物及拆除門窗乙節，僅有告
    訴人片面指述，又同年月二十日部分，並無積極證據證明被告當時在現場，且告
    訴人提供之八十九年二月十九、二十日照片，均無拍攝到被告本人，此有被告庭
    呈及附於八十四年上易二○四一號刑事卷宗之照片共五十四張在卷可查，尚難單
    憑告訴人之指述，即認被告有潑灑垃圾、污物及拆除門窗之行為，此外，復無其
    他積極證據可資證明被告有妨害被害人一家居住權利之行為，自難因被告「知道
    」戊○○及丁○○要去倒垃圾、污物，即斷然推定被告與戊○○、丁○○有犯意
    聯絡及行為分擔而以共犯論之，故此部分不能證明被告犯罪，且復無其他積極證
    據足認被告確有共同強制罪之犯行，本應為無罪之諭知，惟此部分與前開論罪科
    刑部分有接續犯之單純一罪關係，爰不另無罪之諭知，附此說明。
據上論斷，應依刑事訴訟法第二百九十九條第一項前段，刑法第二十八條、第三百零
四條、第五十五條、修正後刑法第四十一條第一項前段，罰金罰鍰提高標準條例第一
條前段、第二條，判決如主文。
本案經檢察官楊朝嘉到庭執行職務
中      華      民      國      九十一    年      六    月      十八    日
                                臺灣臺中地方法院刑事第一庭
                                    審判長法  官  林  清  鈞
                                          法  官  鄭  文  祺
                                    法  官  黃  裕  仁
右正本證明與原本無異。
如不服本判決，應於送達後十日內向本院提出上訴狀（須附繕本），上訴於臺灣高等
法院臺中分院。
                                          書記官
中      華      民      國      九十一    年      六    月      十八    日
附錄本案論罪科刑法條全文
刑法第三百零四條
以強暴、脅迫使人行無義務之事或妨害人行使權利者，處三年以下有期徒刑、拘役或
三百元以下罰金。
前項之未遂犯罰之。
